臺灣士林地方法院民事判決
110年度勞簡字第21號
原      告  A女     （真實姓名年籍均詳卷）
訴訟代理人  李珮琴律師
            林景瑩律師
被      告  陳宗和  住臺北市○○區○○○路00巷00弄00號0                        樓
            陳藹璘  住臺北市○○區○○○路0段000巷00號0      
                  樓之0
                    居臺北市○○區○○○路00巷00弄00號0    樓
共      同
訴訟代理人  吳威廷律師  
複代理人    林佑儒律師                  
上列當事人間請求損害賠償事件，於中華民國110年10月18日言
詞辯論終結，本院判決如下︰
    主  文
被告應連帶給付原告新臺幣參萬元，及被告甲○○自一百一十年十
月十日起，被告乙○○自一百一十年九月二十八日起，均至清償日
止，按年息百分之五計算之利息。
原告其餘之訴駁回。
訴訟費用新臺幣貳仟壹佰元，由被告連帶負擔新臺幣參佰壹拾伍
元，其餘新臺幣壹仟柒佰捌拾伍元由原告負擔。
本判決原告勝訴部分得假執行，如被告以新臺幣參萬元為原告預
供擔保，得免為假執行。
原告其餘假執行之聲請駁回。
    事實及理由
一、原告主張：
  ㈠原告為菲律賓籍人士，於民國109年5月29日起受僱於被告乙○
    ○，負責照顧被告乙○○之父即被告甲○○之生活起居。原告任
    職期間係由被告乙○○安排原告和被告甲○○住在同一房間，原
    告工作內容既為照顧被告甲○○，若有些微肢體接觸在所難免
    ，然被告甲○○所為卻係逾越合理之範疇，自原告任職不久，
    被告甲○○屢屢對原告有騷擾行為，為免日後若被告甲○○又有
    更為侵犯之舉，為求自保遂開始以錄影方式保障自己權益，
    由相關錄影内容可知被告甲○○會以手勢做出親吻動作，並不
    顧原告拒絕仍刻意靠近和碰觸原告，或是要求原告靠近並說
    「making love」、「sleep」等，也 不理會原告多次拒絕
    ，已使原告承擔龐大心理壓力，嗣於109年6月14日，被告甲
    ○○竟變本加厲，趁原告於臥室地板上睡覺時，突然不發一語
    傾身以將要貼上原告身體之方式靠近原告，且有碰觸原告之
    舉，被告甲○○之行為已逾越常情，使原告瞬間感到強烈驚嚇
    和恐懼，一方面恐慌、不適，一方面趕緊起身呼叫被告甲○○
    之女即訴外人陳秀逸，才趕緊脫身，惟經此事件後，原告已
    經難以壓抑長久之焦慮和恐懼，當晚便致電1955專線，接受
    主管機關安置。
  ㈡原告係來臺從事家庭看護之移工，本意即係為賺取薪資，以
    改善家中經濟狀況，衡情若非已經難以忍受，實無需甘冒失
    去工作之不利益及承擔訴訟之壓力，然被告甲○○所為已經讓
    原告難以容忍，被告甲○○並未理會原告已一再明示拒絕，仍
    持續性騷擾舉止，使原告一再處於性騷擾環境，不斷折磨原
    告身心狀態，已足使原告身體、人格權利遭受侵害，原告自
    得依法請求損害賠償。
  ㈢被告甲○○於原告任職期間，在原告之工作場所對原告為性騷
    擾行為已詳如前述，甚在原告已明確表達不舒服感受且拒絕
    之意思後仍依然故我，使原告感遭冒犯，被迫於敵意性、脅
    迫性及冒犯性工作環境中，足以損害原告之人格尊嚴，應屬
    性別工作平等法所稱之性騷擾行為，並致原告之身體及人格
    法益受有損害，而原告背負家庭經濟重擔來臺從事家庭看護
    工作，卻遭逢被告甲○○多次性騷擾行為，其精神上確實受有
    相當之痛苦，自得請求慰撫金之損害賠償，而被告乙○○係原
    告之雇主，就前揭不法行為自應依法與被告甲○○負連帶損害
    賠償責任，請求被告甲○○及乙○○連帶賠償精神慰撫金共新臺
    幣（下同）20萬元。為此爰依民法第184條第1項、第195條
    第1項、性別工作平等法第27條第1項、第29條之規定起訴請
    求，並聲明：被告應連帶給付原告20萬元，及自起訴狀繕本
    送達翌日起至清償日止，按年息百分之5計算之利息，並願
    供擔保請准宣告假執行。
二、被告則以：
  ㈠被告甲○○即被告乙○○之父，被告甲○○於104年11月，因下肢無
    力跌倒導致腦出血至斗六成大醫院住院治療，卻因未定期回
    診追蹤，造成病情惡化生活無法自理兼有表達障礙，需全日
    專人照護，原告為菲律賓籍人士，母語英文，不諳中文，於
    109年5月29日起受僱於被告乙○○，負責照顧被告甲○○生活起
    居，任職期間係由被告乙○○安排和被告甲○○住在同一房間，
    避免被告甲○○臨時發生不測。
　㈡事發時，被告甲○○年80，不諳英文，因大病後有表達障  礙
    ，不知如何與原告有效溝通表達自己需要協助之需求，  據
    卷內原告提出光碟編號1影片，錄影當下被告甲○○係因飢餓
    需要原告協助烹煮食物，遂以手勢在嘴部周圍模擬咀嚼動作
    ，向原告示意其需要協助照料飲食之需求，原告似因文化差
    異之故，誤認被告甲○○係以英語系國家a chef kiss手勢向
    其示愛索吻，被告甲○○見原告對其表達飢餓需求所使用之手
    勢無動於衷，誤認原告係自顧自滑手機而未注意其手勢，方
    走近原告座位旁，試圖以撥原告手臂之方式將原告的注意力
    自手機轉移，不料致生誤會。
　㈢據卷內原告提出光碟編號2影片，被告甲○○稱「last night y
    ou sleep ok?」關心原告昨晚在沙發上之睡眠狀況是否良好
    ，卻因咬字含糊不清，使原告誤認為「睡」、「你好嗎？」
    ，故以疑惑音調上揚之語氣表示「what!?」，被告甲○○本意
    係為表達倘原告覺得睡在二人座沙發影響睡眠，可改睡在被
    告在影片中以手輕拍的該三人座沙發，卻被原告誤認被告甲
    ○○示意要原告躺臥在指定位置。影片拍攝當下時段在中午左
    右，被告甲○○為向原告表示假若昨晚睡得不好，煮完午飯後
    可以睡午覺補眠，遂有「after making lun[ch],you can g
    o sleep」等語表示，由於被告甲○○年歲已高並有表達障礙
    ，無從以腹部出力吐氣清楚發出英語之[tʃ]音，聽在原告耳
    裡反成為「making lo[ve],you can go[od] sleep」。
  ㈣據卷內原告提出光碟編號3影片，被告甲○○因需要原告協助起
    居需求，發現原告在房間內睡覺，不知要以何方式叫醒原告
    ，加上本身行動遲緩不便，遂有貌似「不發一語傾身以將要
    貼上原告身體之方式靠近原告」之外觀，並試著搖醒原告，
    卻遭原告認為被告甲○○意圖非禮等語，資為抗辯。並聲明：
    原告之訴及假執行之聲請均駁回，如受不利判決，願供擔保
    請准宣告免為假執行。
三、得心證之理由：
  ㈠本件原告主張其自109年5月29日起受僱被告乙○○，負責照顧
    被告乙○○之父即被告甲○○之生活起居等事實，為被告所不爭
    執，堪認為真正。原告主張其於任職期間，因被告甲○○曾分
    別對其以雙手比出親吻手勢並觸碰原告、對原告為making l
    ove、sleep之言語及於原告睡著之際彎腰跪坐原告身旁並以
    手觸碰原告等性騷擾，因認被告2人應連帶負損害賠償責任
    等情，然此為被告否認，並以前詞抗辯。故本件所應審究者
    為：被告甲○○前述行為是否已構成性騷擾？若是，原告得請
    求被告連帶給付非財產損害賠償之數額為若干？茲分別論述
    如下：
  ㈡按本法所稱性騷擾，謂下列二款情形之一：受僱者於執行
    職務時，任何人以性要求、具有性意味或性別歧視之言詞或
    行為，對其造成敵意性、脅迫性或冒犯性之工作環境，致侵
    犯或干擾其人格尊嚴、人身自由或影響其工作表現。前項性
    騷擾之認定，應就個案審酌事件發生之背景、工作環境、當
    事人之關係、行為人之言詞、行為及相對人之認知等具體事
    實為之，性別工作平等法第12條第1項第1款、第2項分別定
    有明文。該法第12條第1項第1款情形稱為「敵意式性騷擾」
    、「敵意工作環境性騷擾」，而行為人之言詞或行為是否造
    成敵意性、脅迫性或冒犯性之工作環境，應以一般合理第三
    人之感受，為客觀認定之標準，始不因接受言詞或行為者主
    觀上之不同感受而有不同之認定結果。性別工作平等法明確
    禁止任何人於受僱者執行職務時有性騷擾之行為，將性騷擾
    之防治由單純之人身安全保護，擴及雇主對於受僱者之保護
    義務，使受僱者能於友善之工作環境中，安全而不受干擾地
    工作。倘任何人於受僱者執行職務時有性騷擾之行為，致受
    僱者受有損害者，依同法第27條，雇主與行為人連帶負損害
    賠償責任，受僱者亦得依同法第29條，就非財產上損害請求
    賠償相當之金額。次按當事人主張有利於己之事實者，就其
    事實有舉證之責任，民事訴訟法第277條前段定有明文，受
    僱人依性別工作平等法規定請求損害賠償時，應就其
    於執行職務時，行為人對其施以性要求、具有性意味或性別
    歧視之言詞或行為，依社會通常之觀念，足認該言詞或行為
    已侵犯或干擾其人格尊嚴、人身自由之事實負舉證責任（最
    高法院98年臺上字第2463號判決意旨參照）。
　㈢本件原告主張其於任職期間屢遭被告甲○○為性騷擾乙節，業
    已提出錄有被告甲○○前述行為、言語之光碟1片及該光碟檔
    案翻拍照片數紙等為證（分見本院卷第24頁及第86至102頁
    ）。就原告所提出光碟影片編號1及該影片翻拍照片（見本
    院卷第86至92頁）觀之，被告甲○○於影片時間6秒、19秒時
    ，曾2度為以雙手靠近其嘴部之動作，另於46秒時，被告甲○
    ○亦曾伸手觸碰原告，但經原告以右手撥開。原告雖主張被
    告甲○○前述動作係向原告表示欲親吻之表示等情。然被告甲
    ○○以雙手靠近其嘴部之舉動，在客觀上是否即可使人認知為
    欲親吻之表示，並非無疑，且被告甲○○係站立為前述動作，
    其與坐於沙發上之原告間，仍有相當之距離，況被告甲○○為
    前述動作前後，亦未對原告為如「親嘴」或「kiss」之言詞
    ，尚難認僅以被告甲○○曾為前述行為，即謂該行為係向原告
    表達親吻之表示。另被告甲○○雖然隨後曾坐於原告身旁，並
    為伸出左手碰觸原告手部之動作，原告亦認此亦為被告甲○○
    對其性騷擾之行為，然觀諸前述翻拍照片，被告甲○○為此動
    作時與原告間仍存有相當距離，且被告甲○○伸出左手觸碰原
    告手部之動作，在客觀上亦難認係具有性要求或性意味之行
    為，故被告抗辯被告甲○○前述以雙手靠近其嘴部之動作係要
    向原告表達需要原告烹煮食物，後因原告無動於衷，遂再坐
    於原告身旁以手碰觸原告使原告注意等情，並非全然無據。
    是原告主張被告甲○○於影片編號1所示之動作係對其為性騷
    擾乙情，恐非有據，其依此為所之請求，難認有理。
　㈣再依原告所提出光碟影片編號2及該影片翻拍照片、對話譯文
    （見本院卷第94至98頁），可知被告甲○○於影片時間50秒及
    2分04秒時，曾2度對原告為具有性要求之「making love」
    、「You can good sleep」之言詞，故原告主張被告甲○○以
    前述言詞係對其性騷擾乙節，自屬有據。雖被告抗辯稱被告
    甲○○係向原告稱：「after making lunch,you can go slee
    p」，然此顯與前述翻拍照片及譯文所示不符，且依該翻拍
    照片，可知當時僅有室內昏暗光線，並無任何室外陽光，應
    屬夜間而非正午時分，被告辯稱被告甲○○是向原告表示可於
    煮完午餐後去睡覺乙節，顯與時序不同。況依前述翻拍照片
    ，被告甲○○為前述言詞前，曾數度以右手拍其身旁沙發空位
    數次，倘被告甲○○係向原告稱烹煮午餐後可好好睡覺，其當
    需為拍打其身旁沙發空位示意原告前來坐其身旁之舉措，故
    被告此部分所辯，並非可信。
　㈤另依原告所提出光碟影片編號3及該影片翻拍照片、對話譯文
    （見本院卷第100至102頁），在翻拍照片及對話譯文中可見
    原告係睡在床墊旁地板處，被告甲○○睡於床墊上，嗣被告甲
    ○○即下床，並以跪姿靠近原告身體處，原告因此驚醒並哭喊
    ：「姊姊」，被告甲○○之女即訴外人陳秀逸入內後曾稱：「
    怎麼了」，並詢問被告甲○○：「你在幹嘛」等事實。原告雖
    主張被告甲○○前述行為係欲為性要求之舉動，而對其性騷擾
    乙情，然原告本負責照料被告甲○○之生活起居，被告甲○○為
    前述動作前原告已入睡，被告甲○○當有因需原告照料但原告
    已熟睡，遂自行下床並靠近原告身體處以便以手喚醒原告之
    可能，故被告甲○○前述行為在客觀上恐難認係對原告為欲為
    性要求之舉動。雖被告甲○○於下床後係以跪姿、彎腰之方式
    靠近原告，且原告於被告甲○○身體靠近因而驚醒曾有哭泣，
    並哭喊「姊姊」，另訴外人陳秀逸入內後曾詢問被告甲○○：
    「你在幹嘛」等言詞，然觀被告所提出被告甲○○之病症及失
    能診斷證明書（見本院卷第153頁），足見被告甲○○曾因腦
    出血而有左側上肢及雙側下肢無力，平衡不穩之情形，故被
    告甲○○為喚醒已熟睡原告，其於甫下床之際，因前述病症而
    為爬行彎腰之跪姿靠近原告之動作，自屬可能。而已熟睡之
    原告因而驚醒並哭喊，訴外人陳秀逸自外入內見聞此景因而
    為前述前詞，亦與常情相符，尚無法僅以原告於驚醒後有前
    述言詞及舉動，而逕謂被告甲○○前述動作係對原告為性要求
    之動作。故原告主張被告甲○○於影片編號3所示之動作係對
    其為性騷擾，亦非有據，其依此為所之請求，難認有理。
  ㈥按受僱者或求職者因第12條之情事，受有損害者，由雇主及
    行為人連帶負損害賠償責任。但雇主證明其已遵行本法所定
    之各種防治性騷擾之規定，且對該事情之發生已盡力防止仍
    不免發生者，雇主不負賠償責任；前3條情形，受僱者或求
    職者雖非財產上之損害，亦得請求賠償相當之金額。其名譽
    被侵害者，並得請求回復名譽之適當處分，性別工作平等法
    第27條第1項、第29條分別定有明文。本件被告甲○○曾對原
    告為前述影片編號2所示性騷擾行為，已侵害原告之人格權
    ，原告受此不法侵害，而有身心壓力及精神上痛苦，另被告
    乙○○復未舉證證明其對被告甲○○所為前述性騷擾行為之發生
    已盡力防止仍不免發生，則原告主張被告乙○○應與被告甲○○
    連帶負損害賠償責任，自屬有據。
  ㈦按慰藉金之多寡，應斟酌雙方之身分、地位、資力與加害之
    程度及其他各種情形核定相當之數額；其金額是否相當，自
    應依實際加害情形與被害人所受之痛苦及雙方之身分、地位
    、經濟狀況等關係決定之。本件原告遭被告甲○○為前述影片
    編號2所示性騷擾行為，致其人格尊嚴受損，受有精神上之
    痛苦，是原告請求精神上損害賠償，自屬有據。爰審酌原告
    與被告甲○○、乙○○之財產、所得資料，兼諸兩造之身分、地
    位、經濟狀況、侵害發生情形及原告所受精神痛苦程度等一
    切情狀，認原告得請求賠償之精神慰撫金數額為3萬元，核
    屬適當；原告逾此範圍之請求，洵屬無據。
四、從而，原告依性別工作平等法第27條第1項前段、第29條前
    段規定，請求被告應連帶給付原告3萬元，及自起訴狀繕本
    送達翌日（被告甲○○自110年10月10日、被告乙○○自110年9
    月28日）起，均至清償日止，按年息百分之5計算之利息，
    為有理由，應予准許；原告逾此範圍之請求，為無理由，應
    予駁回，而原告此駁回之部分，其假執行之聲請即失所附麗
    ，應併予駁回。
五、本件事證已臻明確，兩造其餘攻擊防禦方法及證據，核與判
    決之結果不生影響，爰不一一論列，併此敘明。
六、本件係簡易訴訟程序之勞動事件，且為被告乙○○即雇主部分
    敗訴之判決，另被告甲○○亦聲明願供擔保請准免為假執行之
    宣告，依民事訴訟法第389第1項第3款及勞動事件法第44條
    第1項、第2項規定，就原告勝訴部分應依職權為假執行之宣
    告，並諭知被告如以3萬元為原告預供擔保，得免為假執行
    。並依職權確定本件訴訟費用額為2,100元（即第一審裁判
    費），由被告連帶負擔315元，其餘1,785元由原告負擔。
中　　華　　民　　國　 110　　年　　11 　 月　　 8　　日
                    勞動法庭法  官  莊明達
上列正本係照原本作成。
如不服本判決，應於判決送達後20日內，向本院提出上訴狀並應
記載上訴理由，如於本判決宣示後送達前提起上訴者，應於判決
送達後20日內補提上訴理由書（須附繕本）。
中　　華　　民　　國　  110 　年　  11　  月　　 8    日
                            書記官  王淳平